臺灣高等法院高雄分院刑事判決　　 96年度上更(一)字第150號
上　訴　人　臺灣高雄地方法院檢察署檢察官
被　　　告　甲○○
　　　　　　　　　　（另案在臺灣台中分監執行中）
上列上訴人因被告偽造文書等案件，不服臺灣高雄地方法院95年
度訴字第2994號中華民國95年11月3 日第一審判決（起訴案號：
臺灣高雄地方法院檢察署95年度偵字第11647 號），提起上訴，
經判決後，由最高法院發回更審，本院依簡式審判程序判決如下
：
    主  文
原判決撤銷。
甲○○行使偽造私文書，足以生損害於公眾及他人，處有期徒刑
捌月。減為有期徒刑肆月，如易科罰金，以銀元佰元即新台幣
玖佰元折算壹日。扣案偽造車牌號碼JW─九五一七號車牌貳面沒
收。
    事  實
一、甲○○於民國91年6 月4 日，以其胞妹張玉華之名義購得車
    牌號碼JW-9517 號自用小客車1 部（車身號碼：IG3ES47C6S
    D625316 ，以下稱A 車），因胞弟張文龍向其借用汽車，甲
    ○○因己亦需使用汽車，為圖便利，明知車牌與車身號碼均
    不詳之克雷斯勒廠牌自用小客車（以下稱B 車）係不詳姓名
    之人所失竊之贓車，竟於92年4 月間某日，在台中市市區某
    處，以3 至5 萬元之代價，向不詳姓名之某成年人購入B 車
    後，甲○○與綽號「阿誼」真實姓名不詳之成年男子，共同
    基於行使偽造私文書、特種文書之犯意，將B 車交由綽號「
    阿誼」在該車駕駛座前方儀表板、引擎室右保險桿等處，磨
    滅B 車之車身號碼後偽造A 車之車身號碼IG3ES47C6SD62531
    6 號，再由「阿誼」另外偽造JW-9517 號車牌2 面，懸掛於
    Ｂ車，共同偽造車身號碼及車牌後交還給甲○○。甲○○於
    92年夏季某日，在台中市西屯區○○○街7 號住處，將偽造
    完成之B 車交付予不知情之胞弟張文龍使用而行使該偽造之
    車身號碼及車牌，足以生損害克雷斯勒公司辨識其製造車輛
    之正確性及監理機關車籍管理之正確性。嗣甲○○於93年6
    月7 日，以新台幣（下同）10萬元之代價將A 車賣予施佳惠
    ，施佳惠復於94年11月11日過戶予其胞兄施汎騏，因張文龍
    於93年12月8 日，在澎湖縣馬公市○○路9-3 號前，駕駛B
    車違規超速行駛為警掣單舉發，施汎騏收受舉發通知單後察
    覺有異並提出申訴，始循線查悉上情。
二、案經澎湖縣政府警察局刑事警察大隊報告臺灣澎湖地方法院
    檢察署呈請臺灣高等法院高雄分院檢察署檢察長令轉臺灣高
    雄地方法院檢察署檢察官偵查起訴。
    理  由
一、上揭事實，業據被告甲○○於原審及本院審理時坦承不諱，
    核與證人張玉華、張文龍、施佳惠、施汎騏於警詢證述情節
    相符，並有偽造A 車車身號碼之B 車扣案（含偽造之JW-951
    7 號車牌2 面）、照片21張、車籍作業系統查詢認可資料1
    紙附卷可資佐證，被告之自白與事實相符，自得採為認定被
    告犯罪之證據。綜上所述，本件事證明確，被告之犯行，堪
    以認定。
二、按汽車引擎號碼係汽車製造廠商出廠之標誌，乃表示一定用
    意之證明，依刑法第220 條規定，應以私文書論，倘將汽車
    上原有之引擎號碼磨滅，再打造另一號碼，乃具有創設性，
    應屬偽造非變造（最高法院90年度台上字第3322號判決意旨
    參照）。又汽車牌照為行車之許可認證，屬刑法第212 條規
    定之特種文書（最高法院63年臺上字第1550號判例參照）。
    核被告所為，係犯刑法第216 條、220 條第1 項、210 條之
    行使偽造私文書罪（偽造A 車車身號碼於B 車部分），刑法
    第216 條、第212 條之行使偽造特種文書罪（偽造JW-9517
    號車牌部分），同法第349 條第2 項之故買贓物罪（向不詳
    姓名之人購買B 車部分），公訴人認此部分係犯同法第349
    條第1 項之收受贓物罪嫌云云，起訴法條尚有未洽，惟起訴
    之基本事實同一，本院自得變更起訴法條，予以審判。被告
    與綽號「阿誼」之成年人間，就偽造私文書、偽造特種文書
    部分犯行，有犯意聯絡，行為分擔，為共同正犯（公訴意旨
    認被告另與真實姓名年籍均不詳之成年男友間有犯意聯絡，
    被告自陳該名男友即為陳白東，然陳白東於警詢時否認此情
    ，是此部份共犯事實尚無從認定。），被告偽造私文書、特
    種文書後進而交付不知情之第三人而行使，其偽造私文書、
    特種文書之低度行為為行使之高度行為所吸收，均不另論罪
    。被告所犯上開3 罪間，有手段目的之牽連關係，為牽連犯
    ，應依修正前刑法第55條之規定，從一重論以行使偽造私文
    書罪。公訴意旨認被告將B 車原有車身號碼磨滅後偽刻A 車
    之車身號碼部分，構成「變造」私文書，應有未合，因「偽
    造」、「變造」適用法條並無不同（均為210 條），爰不另
    變更起訴法條，附此敘明。
三、按刑法後法律有變更者，適用行為時之法律。但行為後之法
    律有利於行為人者，適用最有利於行為人之法律，刑法第2
    條第1 項定有明文。查被告於前開行為後，刑法相關規定業
    經總統於94年2 月2 日修正公布，並依刑法施行法第10條之
    1 規定自95年7 月1 日施行。職是，本件自應就被告行為前
    、後相關法律有修正者，依前揭規定加以比較適用。茲說明
    如下：
  (一)刑法分則編各罪所定罰金之貨幣單位原為銀元，且依修正前
    刑法第33條第5 款規定，罰金刑為1 銀元以上，而有關罰金
    倍數之調整及銀元與新台幣之折算標準，則定有「罰金罰鍰
    提高標準條例」及「現行法規所定貨幣單位折算新台幣條例
    」，除罰金以1 銀元折算3 元新台幣外，並將72年6 月26日
    以前修正之刑法部分條文罰金數額提高2 至10倍，其後修正
    者則不再提高倍數；嗣修正後刑法第33條第5 款則將罰金刑
    提高為新台幣1,000 元以上，並以百元計算之，且因刑法第
    33條第5 款所定罰金貨幣單位既已改為新台幣，刑法分則編
    各罪所定罰金之貨幣單位亦應配合修正為新台幣，且考量刑
    法修正施行後，不再適用「現行法規所定貨幣單位折算新台
    幣條例」，為使刑法分則編各罪所定罰金之最高數額與刑法
    修正前趨於一致，爰增訂刑法施行法第1 條之1 規定，將刑
    法分則編各罪所定罰金之貨幣單位均改為新台幣，並將72年
    6 月26日以前修正之刑法部分條文罰金數額提高為30倍，其
    後修正者則提高為3 倍。是以刑法分則編各罪所定罰金刑之
    最高數額，於上開規定修正後仍屬一致，並無不同；但其罰
    金刑之最低數額，修正前1 銀元以上之規定，經配合修正前
    罰金罰鍰提高標準條例第2 條（現已刪除）規定，就其原定
    數額提高為10倍，再經折算，即為新台幣30元，因修正後已
    提高為新台幣1,000 元以上，自以修正前之規較為有利。
  (二)再就被告行為後，修正後之刑法刪除第55條關於牽連犯之規
    定，本件被告所犯上開行使偽造私文書、行使偽造特種文書
    、故買贓物等罪具有牽連犯之關係，依修正前即行為時之規
    定，應從一重之行使偽造私文書罪處斷；依修正後之刑法既
    已刪除牽連犯之規定，則所犯上述各罪應依數罪併罰之規定
    分論併罰。比較新舊法之規定，修正後之規定並非較有利於
    被告，依刑法第2 條第1 項前段規定，應適用行為時之法律
    ，即適用修正前刑法第55條牽連犯之規定，從一重之行使偽
    造私文書罪處斷。
  (三)被告於犯罪時之刑法第41條第1 項前段規定：「犯最重本刑
    為5 年以下有期徒刑以下之刑之罪，而受6 個月以下有期徒
    刑或拘役之宣告，因身體、教育、職業、家庭之關係或其他
    正當事由，執行顯有困難者，得以1 元以上3 元以下折算1
    日，易科罰金。」又被告行為時之易科罰金折算標準，修正
    前罰金罰鍰提高標準條例第2 條前段（現已刪除）規定，就
    其原定數額提高為100 倍折算1 日，則本件被告行為時之易
    科罰金折算標準，應以銀元300 元折算1 日，經折算為新臺
    幣後，應以新臺幣900 元折算為1 日。惟95年7 月1 日修正
    公布施行之刑法第41條第1 項前段則規定：「犯最重本刑為
    5 年以下有期徒刑以下之刑之罪，而受6 個月以下有期徒刑
    或拘役之宣告者，得以新臺幣1,000 元、2,000 元或3,000
    元折算1 日，易科罰金。」比較修正前後之易科罰金折算標
    準，以95年7 月1 日修正公布施行前之規定，較有利於被告
    ，則應依刑法第2 條第1 項前段，適用修正前刑法第41條第
    1 項前段規定，定其折算標準。
四、原審據以論罪科刑，固非無見。惟查：(一)被告與綽號「阿誼
    」之成年人就偽造私文書、偽造特種文書部分犯行，雖有共
    犯關係，但就行使部分則係由被告單獨犯之，即被告就行使
    偽造私文書、行使偽造特種文書部分，並無共犯關係，原判
    決認被告與綽號「阿誼」之成年人就行使偽造私文書、行使
    偽造特種文書犯行間，亦有共犯關係，尚有未洽；(二)被告係
    以3 至5 萬元之代價，向不詳姓名之某成年人購入贓車，此
    已經被告自承在卷，此部分所為，係犯故買贓物罪，原判決
    認被告係犯收受贓物罪，亦有未洽。(三)又被告先以他人名義
    購買A 車，再將A 車販售予他人後，再將贓物B 車變造為A
    車後使用，其惡性遠較單純之變造A 、B 車更為嚴重，而原
    判決僅量處被告有期徒刑6 月，量刑顯屬過輕不當，亦有未
    合。(四)被告犯罪時間在96年4 月24日以前，依96年罪犯減刑
    條例第2 條第1 項第3 款規定，應減其刑期二分之一，原審
    未及審酌，亦有可議。公訴人上訴意旨，執前開(三)情詞，指
    摘原判決量刑過輕不當，為有理由，及原判決有上述(一)(二)(四)
    之可議，自應由本院將原判決撤銷改判。審酌被告先以他人
    名義購買A 車，再將A 車販售予他人後，再將贓物B 車變造
    為A 車後使用，其惡性遠較單純之變造A 、B 車更為嚴重，
    所犯情節非輕，惟念其犯後坦承犯行，態度尚佳等一切情狀
    ，量處如主文第2 項所示有期徒刑8 月，並依96年罪犯減刑
    條例第2 條第1 項第3 款規定減為有期徒刑4 月，並諭知易
    科罰金之折算標準。扣案掛附於B 車之車牌號碼JW-9517 號
    車牌2 面，係被告與「阿誼」基於共同犯意推由「阿誼」所
    偽造，係被告因犯罪所得之物（其胞弟張文龍僅係借用人，
    所有權人仍為被告），依刑法第38條第1 項第3 款之規定，
    併予宣告沒收。至扣案之B 車係屬贓車，並非被告所有（最
    高法院83年度台非字第313 號意旨參照），B 車駕駛座前方
    儀表板、引擎室右保險桿等處偽造Ａ車之車身號碼IG3ES47C
    6SD625316 號，雖為被告所偽造之文書，然因已附著於B 車
    無法分離，為免執行之困難，爰不另為沒收之諭知，附此敘
    明。
據上論結，應依刑事訴訟法第369 條第1 項前段、第364 條、第
299 條第1 項前段、第300 條、第273 條之1 第1 項，刑法第2
條第1 項、第216 條、第220 條第1 項、第210 條、第212 條、
第349 條第2 項、修正前刑法第55條、修正前刑法第41條第1 項
前段，罰金罰鍰提高標準條例第1 條第1 項前段，修正前同條例
第2 條，現行法規所定貨幣單位折算新台幣條例第2 條，刑法第
38條第1 項第3 款、中華民國96年罪犯減刑條例第2 條第1 項第
3 款、第7 條、第9 條，判決如主文。
本案經檢察官陳宗吟到庭執行職務。
中　　華　　民　　國　　96　　年　　7 　　月　　26　　日
                  刑事第三庭    審判長法  官   周賢銳
                                      法  官   黃仁松
                                      法  官   謝宏宗
以上正本證明與原本無異。
如不服本判決應於收受本判決後10日內向本院提出上訴書狀，其
未敘述上訴理由者，並得於提起上訴後10日內向本院補提理由書
狀（均須按他造當事人之人數附繕本）「切勿逕送上級法院」。
中　　華　　民　　國　　96　　年　　7 　　月　　27　　日
　　　　　　　　　　　　　　　　　　　書記官   熊惠津
附錄本件判決論罪科刑法條：
中華民國刑法第216條
（行使偽造變造或登載不實之文書罪）
行使第210 條至第215 條之文書者，依偽造、變造文書或登載不
實事項或使登載不實事項之規定處斷。
中華民國刑法第210條
（偽造變造私文書罪）
偽造、變造私文書，足以生損害於公眾或他人者，處5 年以下有
期徒刑。
刑法第212條
（偽造變造特種文書罪）
偽造、變造護照、旅券、免許證、特許證及關於品行、能力服務
或其他相類之證書、介紹書，足以生損害於公眾或他人者，處1
年以下有期徒刑、拘役或3 百元以下罰金。
中華民國刑法第349條第2項
（普通贓物罪）
搬運、寄藏、故買贓物或為牙保者，處5 年以下有期徒刑、拘役
或科或併科1 千元以下罰金。
                                                  W
